【裁判字號】    97,上易,1988
【裁判日期】    971230
【裁判案由】    詐欺
【裁判全文】
臺灣高等法院臺中分院刑事判決        97年度上易字第1988號
上  訴  人  臺灣臺中地方法院檢察署檢察官
被      告  丙○○
上列上訴人因被告詐欺案件，不服臺灣臺中地方法院97年度易字
第3466號，中華民國97年9 月30日第一審判決（起訴案號：臺灣
臺中地方法院檢察署97年度偵字第22035 號），提起上訴，本院
判決如下：
    主  文
原判決撤銷。
丙○○共同犯詐欺取財罪，處有期徒刑陸月，如易科罰金，以新
臺幣壹仟元折算壹日。
    事  實
一、丙○○於民國96年6 月21日，接獲真實姓名年籍不詳自稱陳
    志昇友人之詐騙集團成員來電，表示如果依照指示提供帳戶
    及幫忙取款，可以取得轉匯金額百分之十之現金利益，其明
    知金融帳戶係個人理財之重要工具，關係個人財產、信用之
    表徵，一般人利用他人名義之金融帳戶，常與詐欺取財之犯
    罪密切相關，且取得他人存摺之目的，在於收取贓款及掩飾
    犯行不易遭人追查，又對於提供帳戶之行為本身，雖無引發
    他人萌生犯罪之確信，但仍不顧他人所可能遭受之危險，竟
    因貪圖轉匯獲利，而與該詐騙集團成員共同基於詐欺取財之
    犯意聯絡，意圖為自己不法之所有，先於96年6月21日，在
    臺中市○○街其所經營之「官叔叔租書坊」，向其合夥人張
    隆欽借得中國信託商業銀行臺中分行帳號000000000000 號
    帳戶之存摺、印章及密碼後，即將該銀行帳戶之帳號告知該
    詐騙集團成員，以供詐騙集團作為向人詐財之匯款帳戶使用
    ；該詐騙集團成員前於96年4月間，在網路聊天室，向甲○
    ○佯稱投資澳門球類運動簽賭獲利豐厚，致使甲○○誤信為
    真，陷於錯誤，而依照指示陸續匯款至詐騙集團所指定之帳
    戶內，於取得丙○○提供之前開張隆欽銀行帳戶之帳號後，
    復接續指定甲○○於96年6月21日前往銀行，匯款新臺幣（
    下同）50萬元至張隆欽所申請開立之中國信託商業銀行臺中
    分行帳戶內，甲○○受騙匯款後，該詐騙集團成員隨即通知
    丙○○於96年6月21日15時許，前往臺中市○○區○○路2段
    53 號中國信託商業銀行簡易型分行，臨櫃提領該筆50萬元
    款項後，再將該筆款項存入丙○○所申請開立之中國信託商
    業銀行豐原分行帳戶內，丙○○即從中扣除轉匯金額百分之
    十即5萬元之轉匯利益後，將剩餘之45萬元款項，依照詐騙
    集團成員指示於96年6月21日18時許，前往銀行以臨櫃匯款
    之方式，匯入指定之人頭帳戶劉源青所申請開立之臺中商業
    銀行北太平分行帳號0000000號帳戶內。嗣於96年8月16日13
    時33分許，因張隆欽前往臺中市○○區○○路2段53號中國
    信託商業銀行簡易型分行，欲辦理補發存摺業務時，經承辦
    行員黃小玲發覺該帳戶業經列為警示帳戶，立即報警處理，
    因而循線獲悉上情。
二、案經臺中市警察局第四分局報告臺灣臺中地方法院檢察署檢
    察官聲請簡易判決處刑，臺灣臺中地方法院豐原簡易庭認為
    不適宜以簡易判決處刑，簽移由臺灣臺中地方法院刑事庭改
    依通常程序審理。
    理  由
一、按被告以外之人（包括證人、鑑定人、告訴人、被害人及共
    同被告等）於審判外之陳述雖不符刑事訴訟法第159條之1至
    之4等4條之規定，而經當事人於審判程序同意作為證據，法
    院審酌該言詞陳述或書面陳述作成時之情況，認為適當者，
    亦得為證據；當事人、代理人或辯護人於法院調查證據時，
    知有刑事訴訟法第159條第1項不得為證據之情形，而未於言
    詞辯論終結前聲明異議者，視為有前項之同意，同法第159
    條之5 定有明文。本件被害人甲○○、證人黃小玲德於警詢
    時所為陳述，證人張隆欽於警詢及偵查中所為陳述，證人蕭
    秋德、陳志昇於偵查中所為陳述，以及本案以下所引用之書
    面證據，固屬被告以外之人於審判外之陳述，惟上開證據業
    經本院準備程序時予以提示並告以要旨，且各經檢察官及被
    告表示意見。當事人已知上述證據乃傳聞證據，且迄言詞辯
    論終結前，均未主張有刑事訴訟法第159條第1項不得為證據
    之情形，是應認已同意作為證據，且經本院審酌後，無取得
    證據違法、欠缺供述之任意性或證據證明力顯然偏低等不適
    當之情形，認均有證據能力，合先敘明。
二、訊據被告丙○○對於上揭時地，提供其合夥人張隆欽所申請
    開立之中國信託商業銀行臺中分行帳戶之帳戶予該姓名年籍
    不詳之詐騙集團成員，作為向被害人甲○○詐財之匯款帳戶
    使用，並依照詐騙集團成員指示代為臨櫃提領該帳戶內被害
    人甲○○匯入之款項，再扣除其中5萬元為報酬後，將餘款
    45萬元轉匯入人頭帳戶劉源青所申請開立之臺中商業銀行北
    太平分行帳戶內等情，業經坦認屬實，核與被害人甲○○於
    警詢中之指述情節、證人張隆欽於警詢及偵查中之證述內容
    、證人黃小玲於警詢中之陳述內容等均屬相符，並有被害人
    甲○○受騙匯款之華南商業銀行板橋分行匯款回條聯1份、
    張隆欽向中國信託商業銀行臺中分行申請開立帳戶之開戶資
    料及帳戶歷史交易查詢各1份、臺中市政府核發予被告所經
    營之「官叔叔租書坊」之營利事業登記證1份、被告匯款至
    劉源青人頭帳戶之中國信託商業銀行匯款申請書1份、人頭
    帳戶劉源青向臺中商業銀行北太平分行申請開立帳戶之開戶
    資料及交易明細各1份在卷可稽，被告自白供述與現有事證
    相符，應堪置信。本件事證明確，被告犯行，洵堪認定。
三、核被告丙○○所為，係犯刑法第339條第1項之詐欺取財罪。
    按共同正犯不限於事前有協議，即僅於行為當時有共同犯意
    之聯絡者，亦屬之。如係分擔實施行為之一部，應論以共同
    正犯（最高法院28年上字第3495號、30年上字第870號判例
    意旨參照）。本件被告於被害人甲○○匯款後，負責臨櫃提
    領詐得款項，再於取得轉匯金額百分之十即5萬元之利益，
    將剩餘之45萬元款項，依照詐騙集團成員指示臨櫃匯款之方
    式，匯入指定之人頭帳戶，已分擔實施犯罪行為之一部，與
    該詐騙集團成員間，同屬共同正犯。原判決認被告罪證明確
    而予科刑，固非無見，惟查：按刑之量定，固屬於實體法上
    賦予法院得為自由裁量之事項，但法院行使此項職權時，仍
    應受比例原則、平等原則等一般法律原則之支配，亦即必須
    受法律秩序之理念、法律感情及慣例等所規範，非可恣意為
    之，則裁量刑之輕重時，應符合罪刑相當之原則，並斟酌客
    觀上之適當性、相當性與必要性，予以適度之判斷，使罰當
    其罪，以維護公平正義，始為適法。本件被告與真實姓名年
    籍不詳自稱「陳志昇」友人之成年男子及其所屬詐欺集團成
    員，共同基於詐欺取財之犯意聯絡，由該詐欺集團成員向被
    害人甲○○詐取款項50萬元，而被告於向張隆欽借得中國信
    託商業銀行臺中分行上開帳戶之帳號告知該詐騙集團成員，
    以供詐騙集團作為向被害人詐財之賄款帳戶使用，且於被害
    人匯款至張隆欽帳戶後負責提領詐得款項，再於取得轉匯金
    額百分之十、即5萬元之利益，將剩餘之45萬元款項，依照
    詐騙集團成員指示臨櫃匯款之方式，匯入指定之人頭帳戶，
    被告所為，對被害人造成之損害甚鉅，且本件被告屬詐欺罪
    之正犯，與單純出賣帳戶予詐騙集團之幫助詐欺犯有別，原
    審僅量處被告有期徒刑4月，並諭知易科罰金之折算標準，
    顯然失之過輕，即有未當，檢察官上訴據此指摘原審判決不
    當，其上訴有理由，自應由本院將原審判決撤銷改判。爰審
    酌被告為貪圖轉匯之利益，竟提供其合夥人張隆欽中國信託
    商業銀行臺中分行帳戶帳號予詐騙集團成員作為向人詐欺取
    財之匯款帳戶使用，並協助代為提領被害人受騙匯入之款項
    再依照指示轉匯至人頭帳戶內予詐騙集團成員收受，被告之
    行為，助長詐欺犯罪之不良風氣，幫助詐騙集團隱匿真實身
    分，增加檢警查緝犯罪之困難性，恐造成更多人遭受詐騙財
    產之鉅大損害，其行誠屬可議，惟因被告犯罪後業經坦承犯
    行，犯後態度良好，並考量被害人甲○○受騙匯入張隆欽帳
    戶內之款項高達50萬元，被告迄未賠償被害人之損害，及被
    告實際獲取之轉匯利益5萬元等一切情狀，量處如主文第2項
    所示之刑，併諭知易科罰金之折算標準，以示懲儆。
據上論斷，應依刑事訴訟法第369條第1項前段、第364條、第299
條第1項前段，刑法第28條、第339條第1項、第41條第1項前段，
刑法施行法第1條之1，判決如主文。
本案經檢察官乙○○到庭執行職務。
中    華    民    國    97    年    12    月    30    日
            刑事第七庭    審判長法  官  林  榮  龍
                                法  官  鄭  永  玉
                                法  官  張  惠  立
上列正本證明與原本無異。
不得上訴。
                                書記官  陳  慈  傳
中    華    民    國    97    年    12    月    31    日
附錄：本案論罪科刑法條全文
中華民國刑法第339條
（普通詐欺罪）
意圖為自己或第三人不法之所有，以詐術使人將本人或第三人之
物交付者，處5年以下有期徒刑、拘役或科或併科1千元以下罰金
。
以前項方法得財產上不法之利益或使第三人得之者，亦同。
前二項之未遂犯罰之。


司法院資訊處製作；財團法人民間司法改革基金會備份。
